臺灣高等法院高雄分院刑事判決　　95年度重上更(三)字第59號
上　訴　人
即　被　告　丙○○
選任辯護人　郭國益　律師
　　　　　　林慶雲　律師
　　　　　　朱淑娟　律師
上　訴　人
即　被　告　甲○○
選任辯護人　郭國益　律師
上　訴　人
即　被　告　乙○○
選任辯護人　郭國益　律師
　　　　　　施吉安　律師
　　　　　　劉家榮　律師
上列上訴人因貪污治罪條例等案件，不服臺灣高雄地方法院88年
度訴字第990 號中華民國90年9 月5 日第一審判決（起訴案號：
臺灣高雄地方法院檢察署87年度偵字第20566 、23187 、26535
號），提起上訴，判決後，經最高法院第三次發回更審，本院判
決如下：
      主  文
原判決關於丙○○、甲○○、乙○○部分撤銷。
丙○○、甲○○共同未經許可，持有手槍，丙○○處有期徒刑伍
年捌月，併科罰金新臺幣拾萬元，甲○○處有期徒刑伍年貳月，
併科罰金新台幣伍萬元；罰金如易服勞役，均以新台幣貳仟元折
算壹日；扣案之如附表編號一所示之制式手槍、子彈，均沒收。
圖利所得財物新臺幣萬陸仟元丙○○、甲○○應連帶追繳並發
還被害人高雄市政府警察局，如全部或一部無法追繳時，以其財
產抵償之。
乙○○無罪。
      事  實
一、丙○○、甲○○為高雄市政府警察局三民第二分局刑事組偵
    查員，負有調查各種犯罪之責，為依據法令從事公務之人員
    。丙○○因接獲線報，得知丁○○可能持有毒品，乃於87年
    8 月31日晚間率交通義警乙○○、徐致誠及乙○○之友人林
    元祺（徐致誠、林元祺業經台灣高雄地方法院檢察署檢察官
    為不起訴處分確定）至高雄市○○區○○街鼎金國小附近丁○○放置車牌號碼VS-2451 號自用小客車處埋伏，於87年8
    月31日23時許、當場查獲欲駕駛該車離去之丁○○，並自該
    小客車內扣得海洛因25包（淨重41.96 公克）、安非他命2
    包（重約6.87公克）及銀行存摺2 本，乃將丁○○帶入偵防
    車內，並駛往高雄市○○路、鼎新街口加油站旁，丙○○以
    有線報為由，要丁○○交出持有之槍彈，並質疑丁○○有販
    賣毒品之嫌，雖丁○○否認有販賣毒品，並供出上游毒販為
    綽號「茶壺」；惟因遭查獲之毒品非少，復正在假釋中，擔
    心將被以「販賣毒品」罪名移送。而丙○○意圖製造辦案績
    效及牟取檢肅非法槍彈後所頒發獎金之不法利益，乃要求丁○○設法交出槍彈，丙○○復允諾將從輕以施用毒品處理，
    丁○○雖無槍彈繳交，為求警方從輕處理，權衡得失後，答
    應願領出存款購買槍彈配合丙○○製造辦案績效；丁○○隨
    即帶同丙○○、乙○○、徐致誠及林元祺等人前往高雄縣橋
    頭鄉查緝上游毒販綽號「茶壺」者，並於偵防車上以其持用
    之0000000000號、0000000000號行動電話（均以林盟貴名義
    申請），於87年9 月1 日0 時27分9 秒、29秒、1 時18分43
    秒、1 時19分28秒撥打0000000000號呼叫器給年籍姓名不詳
    綽號「美國仔」（又名「哈囉」）之男子（該呼叫器號碼為
    「美國仔」偽冒黃榮美之名申請使用），於87年9 月1日0時
    42分12秒、42分34秒撥打000000000 號呼叫器給劉木貴，1
    時34分4 秒、38分35秒撥打0000000000號行動電話給年籍姓
    名不詳綽號「敦仔」之男子，1 時42分42秒、54秒、43分39
    秒、44分55秒撥打000000000 號呼叫器給年籍姓名不詳綽號
    「生仔」之男子，1 時50分1 秒撥打0000000000號行動電話
    給年籍不詳綽號「武興」之男子，聯絡購買槍彈事宜，惟均
    無結果。丙○○、乙○○、徐致誠、林元祺等人帶同丁○○
    前往高雄縣橋頭鄉查緝上游毒販綽號「茶壺」者未獲，於87
    年9 月1 日2 時許，將丁○○帶回丁○○在高雄市○○區○○路106 號8 樓之2 住處，繼續聯絡購買槍彈事宜。而甲○○、保安警察第五總隊支援三民第二分局員警林宏昌（業經
    台灣高雄地方法院檢察署檢察官為不起訴處分確定）於87年
    9 月1 日5 時許亦至前開文忠路丁○○住處支援，甲○○經
    丙○○告知，已知悉丁○○將聯絡購買槍彈供其等做績效及
    請領獎勵金，乃竟基於圖得不法之利益，同意參與。丁○○
    乃又以0000000000號行動電話，於同日6 時22分45 秒 、30
    分18秒、9 時0 分34秒、1 分整、10時19分9 秒、32 秒 、
    10時2 分1 秒、19秒撥打0000000000號呼叫器給「美國仔」
    ，9 時56分31秒撥打0000000000號行動電話給「武興」，11
    時44分12秒撥打0000000 號電話給吳泰山，12時44分55秒撥
    打0000000 號電話給李顯榮，再度聯絡購買槍彈事宜，並與
    「美國仔」約定於87年9 月1 日中午，在高雄市○○路、至
    聖路口「雅歌理容院」附近洽談購買槍彈細節，而林宏昌、
    林元祺、徐致誠則於同日8 時許離開前開文忠路處。後於87
    年9 月1 日中午，由丙○○駕車搭載甲○○、乙○○、丁○○至「雅歌理容院」附近，丁○○再以0000000000號行動電
    話，於87年9 月1 日13時14分26秒、55秒、18分31秒撥打00
    00000000號呼叫器給「美國仔」，通知「美國仔」其已到達
    ，復於「美國仔」到達後，由丁○○下車與「美國仔」在附
    近麵攤洽談購買槍彈事宜，乙○○亦坐在鄰桌監視，丙○○
    、甲○○則駕車在附近等待接應，後「美國仔」應允丁○○
    將儘量代為取得槍彈，丙○○等乃於約10分鐘後返回「雅歌
    理容院」附近搭載乙○○、丁○○，丁○○並將上情告知，
    且為準備購買槍彈所需金錢，該4 人乃於87年9 月1 日14時
    12分許，由乙○○帶同丁○○進入合作金庫三民支庫，自林
    盟貴帳戶提領新台幣（以下同）15萬元，丙○○、甲○○則
    在外監視接應。又於87年9 月1 日14時24分許，由丁○○一
    人進入中國信託銀行三民分行，亦自林盟貴帳戶提領20萬元
    （此2 帳戶均為丁○○借用林盟貴名義所開立），丙○○、
    甲○○、乙○○3 人則在外監視接應，領款完成後，該4 人
    即返回前開文忠路丁○○住處等候「美國仔」消息，嗣於87
    年9 月1 日17時多「美國仔」回電無法購得槍彈，丙○○即
    表示要代為購買，向丁○○取得上開款項35萬元及丁○○原
    有現金4 萬元，共39萬元後，約於18時許離開文忠路丁○○
    住處，先回三民第二分局，並以刑事組電話打呼叫器給保安
    警察第五總隊支援三民第二分局員警許富智，託不知情之許
    富智買便當送到文忠路丁○○住處食用。丙○○隨後經人介
    紹前往不詳地點與某不詳年籍姓名之人會合，以30萬之價格
    購得具殺傷力之奧地利GLOCK 廠製制式19型9mm 半自動手槍
    1 支（槍枝管制編號：0000000000號）、制式口徑9mm 半自
    動手槍用子彈13顆、土造子彈10顆，並支付介紹人5000元，
    而與甲○○共同未經許可而持有之該槍彈，而於87年9 月1
    日23時許，將該槍彈帶回前開文忠路丁○○住處。
三、丙○○於帶回前開槍彈，乃指示丁○○將槍彈放置在電視櫃
    內，並將電視櫃櫃門打開，供丙○○照相，偽裝係合法查獲
    ；經丁○○要求扣得毒品部分須沖掉一部分，以減輕持有量
    而不致於被認定係販賣毒品罪，槍彈部分應找第三人頂替，
    惟未為丙○○應允，丁○○乃心生怨懟；迨至87年9 月2 日
    凌晨2 時許，丙○○、甲○○始將丁○○及扣案毒品與手槍
    1 支、制式子彈13顆、土造子彈10顆移送三民第二分局。又
    丙○○、甲○○2 人明知丁○○係於87年8 月31日23時許即
    被查獲逮捕，並僅扣得海洛因25包、安非他命2 包，竟為使
    移送時間符合逮捕後24小時內移送之規定，及配合查獲槍彈
    做績效領取獎金之目的，而共同基於登載不實文書與誣告之
    犯意聯絡，推由甲○○製作丁○○因違反槍砲彈藥刀械管制
    條例、毒品危害防制條例於87年9 月2 日經逮捕之高雄市政
    府警察局三民第二分局不實通知書，交付丁○○而行使之，
    繼由丙○○於87年9 月2 日3 時30分製作不實之偵詢筆錄，
    記載丁○○承認於前述租屋處持有槍彈被查獲，並連續於87
    年9 月2 日、9 月21日，在三民第二分局，就在其職務上所
    掌之高雄市政府警察局三民第二分局87年9 月2 日高市警三
    貳分刑字第11408 號解送人犯報告書、87年9 月21日高市警
    三分貳刑字第11408 號移送書上，登載：「逮捕時間為87年
    9 月2 日0 時10分、1 時10分，逮捕地點為高雄市○○區○○街鼎金國小大門前、高雄市○○區○○路106 號8 樓之2
    」之不實事項，並送台灣高雄地方法院檢察署而行使之，據
    以共同誣告丁○○非法持有槍彈，足以生損害於丁○○。丙○○、甲○○前開違背法令偽冒查獲槍彈案，高雄市政府警
    察局因而於87年12月間，各敘獎記功1 次，並各獲核發獎金
    3 萬元、6 千元，因而獲得不法利益。
四、案經丁○○檢舉由台灣高雄地方法院檢察署檢察官偵查起訴。
      理  由
壹、程序方面
一、按被告以外之人（包括證人、鑑定人、告訴人、被害人及共
    同被告等）於審判外之陳述雖不符刑事訴訟法第159 條之 1
    至之4 等4 條之規定，而經當事人於審判程序同意作為證據
    ，法院審酌該言詞陳述或書面陳述作成時之情況，認為適當
    者，亦得為證據；當事人、代理人或辯護人於法院調查證據
    時，知有刑事訴訟法第159 條第1 項不得為證據之情形，而
    未於言詞辯論終結前聲明異議者，視為有前項之同意，刑事
    訴訟法第159 條之5 定有明文。立法意旨在於傳聞證據未經
    當事人之反對詰問予以核實，原則上先予排除。惟若當事人
    已放棄反對詰問權，於審判程序中表明同意該等傳聞證據可
    作為證據；或於言詞辯論終結前未聲明異議，基於尊重當事
    人對傳聞證據之處分權，及證據資料愈豐富，愈有助於真實
    發見之理念，且強化言詞辯論主義，使訴訟程序得以順暢進
    行，上開傳聞證據亦均具有證據能力。本件被告等暨其選任
    辯護人於辯護意旨書，已明示共同被告間之陳述及證人丁○○、林元祺、徐致誠、許富智、沈隆鯛、薛咸謨等人於警偵
    訊及其他法院之陳述，均同意其具有證據能力，並捨棄詰問
    權，本院審酌上開筆錄作成時，較無人情施壓或干擾，亦無
    不當取供之情形，認為以之作為本案之證據亦屬適當，是其
    等於警詢、偵查筆錄之證言自具有證據能力。
二、本案卷附內政部警政署刑事警察局87年9 月22日刑鑑字第70
    871 號鑑驗通知書。乃高雄市政府警察局送請內政部警政署
    警察局針對特定具體個案所作成之鑑定文書，亦屬審判外之
    陳述。依刑事訴訟法第198 條、第208 條之規定，所謂鑑定
    乃指於刑事訴訟程序中為取得證據資料而由檢察官或法官指
    定具有特別知識經驗之鑑定人、學校、機關或團體，就特定
    之事物，以其專業知識加以分析、實驗而作判斷，以為偵查
    或審判之參考。故而，不論鑑定人或鑑定機關、學校、團體
    ，均應由檢察官或法官視具體個案之需要而為選任，始符合
    刑事訴訟法第198 條、第208 條之規範本旨，否則所為鑑定
    ，仍屬於傳聞證據。但對於司法警察機關調查中之案件，或
    有量大或急迫之情形，為因應實務之現實需求，認為當然有
    鑑定之必要者，基於檢察一體原則，得由該管檢察長對於轄
    區內之案件，以事前概括選任鑑定人或囑託鑑定機關（團體
    ）之方式，俾便轄區內之司法警察官、司法警察對於調查中
    之此類案件，得即時送請事前已選任之鑑定人或囑託之鑑定
    機關（團體）實施鑑定，有法務部92年9 月1 日法檢字第09
    20035083號可按。而臺灣高等法院檢察署檢察長概括選任法
    務部調查局、內政部警政署刑事警察局為「槍彈有無殺傷力
    之鑑定」鑑定機關，概括選任法務部調查局、內政部警政署
    刑事警察局、國防部憲兵司令部情報處刑事鑑識中心為「槍
    彈比對鑑定」鑑定機關，有臺灣高等法院檢察署檢察長概括
    選任鑑定機關名冊可按。本件扣案槍彈有無殺傷力鑑定，由
    高雄市政府警察局送請內政部警政署刑事警察局鑑定，但內
    政部警政署刑事警察局為臺灣高等法院檢察署檢察長概括選
    任鑑定機關，所為鑑定結果，自有證據能力。
三、按刑事訴訟法第159 條之4 規定，除前三條之情形外，下列
    文書亦得為證據：「一除顯有不可信之情況外，公務員職務
    上製作之紀錄文書、證明文書。二除顯有不可信之情況外，
    從事業務之人於業務上或通常業務過程所須製作之紀錄文書
    、證明文書。三除前二款之情形外，其他於可信之特別情況
    下所製作之文書。」，本件高雄市政府警察局於86年1 月7
    日頒布有「核發員工獎勵金細部支給要點」暨其一覽表，高
    雄市政府警察局三民第二分局87年12月22日警三貳分人字第
    16676 號、94年11月23日高市警三二分偵字第0940034805號
    函、通聯記錄等，或係公務員職務上，或係從事業務之人於
    業務上或通常業務過程所須製作之文書，經查亦無顯不可信
    之情況，上開文書應具有證據能力。
貳、實體部分─有罪部分（即被告丙○○、甲○○部分）：
一、訊據上訴人即被告丙○○、甲○○，固均坦承為高雄市政府
    警察局三民第二分局偵查員，惟均否認有上開犯行。被告丙○○辯稱：「因為有線報丁○○持有毒品和槍械，才去查獲
    ，抓到丁○○時，他苦苦哀求我們放他一馬，還拿錢要賄賂
    我們，槍彈是丁○○主動要提供的，他說是因欠錢質押在『
    美國仔』那裡，當時只是為了查緝犯罪，並沒有想到會記功
    或有獎金，是丁○○故意誣陷我們，移送時間遲誤24小時，
    是因為不確定查扣的粉末是否為毒品，槍是丁○○自己外出
    去取回的」云云。被告甲○○辯稱：「槍是丁○○扺押在『
    美國仔』那裡的，丁○○向丙○○說有欠美國仔錢，如要取
    回槍支，要先領錢把債務還清，並不是丙○○去買回來的，
    我有通過測謊，丁○○沒有，他故意要害我們」云云。
二、經查：
  (一)丁○○係於87年8 月31日23時許，在高雄市○○區○○街鼎
    金國小附近為丙○○等查獲，且扣案制式手槍1 支、制式子
    彈13顆、土造子彈10顆，並非原即放置在丁○○高雄市○○
    區○○路106 號8 樓之2 住處電視櫃內，此業經乙○○、丁○○供述明確，並為丙○○所不否認，且丙○○於89年6 月
    22日原審審理時自承擔任刑警工作已有12年，在所屬分局並
    有試劑可供初驗扣案物是否為毒品，則其於逮捕丁○○後，
    自應將丁○○帶回分局偵訊處理，始屬正辦，非可以任何理
    由遲延移送時間；此外復有丙○○所製作與事實不符之高雄
    市政府警察局三民第二分局87年9 月2日 高市警三貳分刑字
    第11408 號解送人犯報告書、87年9 月21日高市警三分貳刑
    字第11408 號移送書影本及逮捕人犯通知書等在卷可憑，丙○○前開因不確定查扣粉末是否為毒品，始延誤移送時間之
    辯解，顯為圖卸刑責之詞。
  (二)扣案槍彈分別為：奧地利GLOCK 廠製制式19型9mm 半自動手
    槍一支（槍枝管制編號：0000000000號）、制式口徑9mm 半
    自動手槍用子彈13顆、土造子彈10顆（鑑驗試射3 顆），均
    具殺傷力，此有內政部警政署刑事警察局87年9 月22日刑鑑
    字第70871 號鑑驗通知書在卷可憑，又高雄市政府警察局於
    86年1 月7 日頒布有「核發員工獎勵金細部支給要點」暨其
    一覽表，而丙○○、甲○○藉查獲本件槍彈案，經高雄市政
    府警察局於87年12月間，各予敘獎記功1 次，並各獲核發獎
    金3 萬元、6 千元，此亦有該支給要點、一覽表、高雄市政
    府警察局三民第二分局87年12月22日令、發給非法持有制式
    手槍子彈案獎金印領清冊在卷可按，則以丙○○、甲○○擔
    任刑警工作多年，自知查獲槍彈將有所獎勵。選任辯護人郭
    國益律師請求調閱辦理核發獎金之全部過程案卷，據高雄市
    政府警察局三民第二分局94年11月23日高市警三二分偵字第
    0940034805號函稱: 「丙○○、甲○○辦理查獲丁○○持有
    槍彈案之敘獎核發獎金之全部過程案卷，因87年卷宗已逾5
    年公文保存年限，業已銷毀。人事資料記載，87年12月22日
    警三貳分人字第16676 號核定丙○○、甲○○共同查獲丁○○持有制式手槍一支及違反煙毒案，各予記功一次。」，所
    辯無非卸責之詞。
  (三)被告丙○○、甲○○均辯稱「扣案槍彈為丁○○在案發之前
    即已持有，並因積欠綽號『美國仔』者款項，乃將之質押，
    案發後則以金錢將之贖回。」等語，惟此為丁○○所否認，
    且由丁○○於87年8 月31日23時許被查獲後，其持用之0000
    000000號、0000000000號行動電話通聯記錄，自87年9 月1
    日零時27分9 秒起至20時12分31秒止，丁○○計撥打給「美
    國仔」、劉木貴、「敦仔」、「生仔」、「武興」、吳泰山
    、李顯榮、「松仔」、「庭仔」、「弟仔」等人，次數高達
    40多通，此據丁○○調查時供明在卷，並有前開2 門號行動
    電話通聯記錄在卷可按，而丁○○供稱前開通聯記錄均為聯
    絡購買槍彈事宜，亦經證人李顯榮於87年9 月23日接受高雄
    市調處人員訊問時及原審89年2 月23日審理時均證稱：「丁○○有打電話給我，要我幫他買『郵票』，『郵票』指的就
    是『槍』，我說沒有地方可買」等語，證人劉木貴於87年10
    月9 日在高雄市調查處證稱：「87年8 月31日至9 月1 日，
    丁○○有打呼叫器000000000 號給我，說要連絡『美國仔』
    要買1 把槍，他打『美國仔』的呼叫器，『美國仔』都沒有
    回，要我幫忙連絡『美國仔』」等語，證人吳泰山於87年9
    月23日在高雄市調查處證稱：「87年8 月底或9 月初，丁○○有打0000000 號電話給我，要我協助設法調『鐵仔』（台
    語，係『槍』的暗語），我問他做何用，他說出事了，要準
    備交給有關單位」等語明確，又丙○○、甲○○、乙○○均
    供承丁○○於87年9 月1 日中午曾在「雅歌理容院」與「美
    國仔」見面，則衡情丁○○若原即持有扣案槍彈，只因故質
    押在「美國仔」處，其僅與「美國仔」聯絡即可，又何須再
    打電話給劉木貴、「敦仔」、「生仔」、「武興」、吳泰山
    、李顯榮、「松仔」、「庭仔」、「弟仔」等人連絡購買槍
    彈事宜，亦無須於與「美國仔」見面後仍再繼續連絡前開人
    員，況如槍彈質押在「美國仔」，丁○○既配合丙○○、甲○○、乙○○等人欲取回槍彈，於87年9 月1 日中午在「雅
    歌理容院」與「美國仔」見面，則警方必下手逮捕「美國仔
    」以利取出該槍彈，更可破獲「美國仔」持有寄藏槍、彈之
    犯行，是應認本件扣案槍、彈是案發後始行購入。又丁○○
    以0000000000號行動電話，多次撥打0000000000號呼叫器給
    「美國仔」，並與「美國仔」約定於87年9 月1 日中午，在
    高雄市○○路、至聖路口「雅歌理容院」附近洽談購買槍彈
    細節，足見丁○○係以其行動電話與0000000000號呼叫器之
    「美國仔」聯絡，該呼叫器之裝設名義人雖為黃榮美，但此
    係綽號「哈囉」之人冒其名義申請的，亦有黃榮美之調查筆
    錄以及長榮電信股份有限公司電話用戶資料表一份可證（見
    87年度偵字第26535 號偵查卷第194-197 頁），法院尚無從
    查悉綽號「哈囉」之人或「美國仔」之人之真實身分年籍資
    料，併予敘明。
  (四)丁○○為警查獲時，扣得其所有海洛因25包（淨重41.96 公
    克）、安非他命2 包（重約6.87公克）及銀行存摺2 本，此
    為證人即丁○○所供述不移，且丁○○在此案之前，曾有違
    反肅清煙毒條例、麻醉藥品管理條例等前科，案發當時並因
    違反麻醉藥品管理條例假釋中，此亦有台灣高等法院被告全
    國前案記錄表在卷可憑，則以扣案毒品重量非少、分裝袋數
    又多，丁○○自可預期可能將遭以販賣毒品罪名移送，對照
    其於87年9 月22日在高雄市調查處檢舉本案之初之供述：「
    當時刑警說有人密告我還有持槍械，因此要我再交出1 把槍
    給他們，並且說只要我交出1 把槍，就可以吸食毒品罪來辦
    我，否則就要將我以較重的販賣毒品罪移送，我於衡量得失
    後，就答應他們」等語、被告丙○○於87年9 月25日高雄市
    調查處供稱：「丁○○是自願籌款購買槍枝交給我的，因查
    獲丁○○時，我曾向丁○○暗指他下游毒販的綽號，使丁○○心驚，他自願以繳槍做為不以繼續追緝他有關販毒網線之
    交換條件」等語（見臺灣高雄地方法院檢察署87年度偵字第
    26535 號偵查卷第162 頁）、被告乙○○於87年9 月25日高
    雄市調查處供稱：「當時丙○○和丁○○溝通是否要將槍交
    出來，若交出來就可以以吸食毒品罪名偵辦，而不以販賣毒
    品罪名偵辦，丁○○答應交槍」等語（見臺灣高雄地方法院
    檢察署87年度偵字第26535 號偵查卷第165-169 頁）。由被
    告丙○○、乙○○此部分供述，已足徵其於偵辦毒品犯罪之
    過程中，有與證人即丁○○妥協以較輕之施用毒品罪名移送
    ，為交換條件，誘其設法提供槍械，以利其作為破獲違反槍
    砲彈藥刀械管制條例案之敘獎、記功，並以為虛報治案績效
    之假象。而丁○○被查獲毒品時，既有2 本存摺同被查獲，
    雖甲○○另辯稱不知丙○○與丁○○約定購買槍彈事宜，惟
    由甲○○與乙○○2 人分別自87年9 月1 日5 時許、同日凌
    晨即與丙○○、丁○○在一起，87年9 月1 日中午又與丙○○帶同丁○○在「雅歌理容院」與「美國仔」見面，87年9
    月1 日下午帶同丁○○至合作金庫三民支庫提領15萬元、中
    國信託銀行三民分行提領20萬元，乙○○甚且陪同丁○○進
    入合作金庫三民支庫提款，此為甲○○、乙○○迭於偵審中
    自承在卷，並有前開二家銀行閉錄電視畫面翻拍資料、林盟
    貴前開二家銀行存摺影本在卷可稽（見臺灣高雄地方法院檢
    察署87年度偵字第26535 號偵查卷第33-36 、80、170 頁）
    ，則甲○○、丙○○於逮捕丁○○後，丁○○為求警方以較
    輕罪名施用毒品移送，配合丙○○、甲○○要其交出槍彈，
    前往銀行領款供作購槍資金，應可認定。
  (五)又95年2 月21日本院前審審理時，檢辯雙方交互詰問證人即
    告訴人丁○○，丁○○結證稱: 「警方於87年8 月31日23時
    許，在高雄市○○區○○街鼎金國小附近我的VS-2451 號自
    用小客車中查獲我持有海洛因25包（淨重41.96 公克）、安
    非他命2 包（重約6.87公克）及銀行存摺2 本部分，並未起
    訴。僅送觀察、勒戒、強制戒治，戒治後就接押執行他案。
    87 年8月31日被警查獲持有毒品後，我即帶同丙○○等警方
    人員 (即被告乙○○與徐致誠、林元棋）至高雄縣橋頭一帶
    去查緝一名綽號『茶壺』之男子，因為查獲之毒品與『茶壺
    』有關，所以丙○○要我帶他去找毒品的上游。結果到茶壺
    的住處，我有指出茶壺的住處，警察沒有下車，就帶我回我
    租屋處。當初在車上我只有說『茶壺』有涉嫌毒品，沒有說
    到槍、彈。我於87年9 月1 日下午至銀行從林盟貴帳戶提領
    款項所用之印鑑，是警方在旁邊戒護 (警方開車在旁邊，距
    離5 公尺以內，我在巷口，警方在巷口轉角。)， 我約好林
    盟貴在高雄市○○路和明誠路口附近，林盟貴搖下車窗，將
    印章交給我，我拿了印章就走了。87年9 月1 日下午與『美
    國仔』洽談，並非贖回槍彈，乃請『美國仔』幫我調購槍彈
    。洽談時我與美國仔坐在麵攤，乙○○假裝客人坐另一桌，
    丙○○開車在斜對面視力所及範圍內戒護 (其他警方人員我
    不清楚在哪裡)。 我並無在偵防車上向警方人員行賄被拒絕
    。我於87年9 月2 日檢察官偵查時說過『系爭槍彈係於85年
    初即已持有』等語，是丙○○在三民二分局就套好了。我曾
    要求警方將查獲之毒品沖掉一部分，移送少量就好，但警方
    未答應，故無結果。我被檢察官收押期間，請家母陳康梅蘭
    去調查處檢舉被告等人涉嫌貪污 (並未領到檢舉獎金)， 是
    緣於丙○○抓到我，聲稱三民第二分局已經幾個月沒有查獲
    槍枝了，我說好，我來交。但整個過程我都沒有辦法完成交
    槍的工作。所以他們才拿了我從銀行提領出來的錢，由丙○○外出買槍回來。不料還要我當人頭。所以我才會請我母親
    去檢舉。警方說有人密告不是正確的。在調查站說『衡量得
    失』是指我持有毒品被查獲數量多 (被查獲25包第一級毒品
    海洛因)， 警方揚言辦我販毒 (販毒為死刑、無期徒刑，違
    反槍砲彈藥刀械管制條例屬5 年以上有期徒刑案件)。 我當
    時只是想花錢消災，即由我花錢讓警員自購槍枝及找人頭 (
    以虛報查獲槍枝之績效)， 這就是衡量得失。林盟貴帳戶是
    我帶他去辦理開戶，我在使用，先前我要請林盟貴幫我買車
    ，辦理買車事宜，所以印鑑拿給林盟貴。丙○○說要買槍用
    乃提領35萬元，加上我身上現金有4 萬元，共給丙○○39萬
    元，買槍後還我8 萬5 千元。對我說買槍實際30萬元，5 千
    元給介紹人。買槍先是請『美國仔』調購，但他未曾接觸過
    類此情事。第一次乙○○陪我到合庫三民分行，其他的都在
    門口警戒。第二次我自己進去，他們全部在門口等。買槍是
    丙○○買，警方帶我回到家 (一個小套房）時，雖未上戒具
    ，但強調我不能離開他們的視線範圍。」等語。丁○○並非
    毫無訴訟經驗之人，其深知販毒重罪，而持有手槍，雖亦觸
    犯槍砲彈藥刀械管制條例之罪，然刑責較輕，丁○○既無持
    有手槍，自無手槍可供報繳，其權衡得失為免遭警方以販賣
    毒品之重罪移送法辦，允出資購槍械報繳，資為警方之虛偽
    績效並領獎記功。證人徐致誠於本院前審調查時證稱：「在
    偵防車上他有說要交槍。... 我沒有說丁○○要去買槍，但
    是在偵防車中，我確實有聽到丁○○說要交槍．．．。」云
    云（見本院上訴卷第178 頁），選任辯護人於95年3 月9日
    本院審理表示捨棄傳訊詰問，自不再傳訊。益徵所謂「要交
    槍」即如丁○○所陳「係避免遭警方移送販毒之重罪，衡量
    得失而應警方之要求提供槍械，花錢消災，由其花錢讓警員
    自購槍枝及找人頭供警方用以為查獲槍械之虛偽績效假象」
    之情正相符合。
  (六)茲所應審究者，即扣案槍彈是何人外出購得？查「美國仔」
    於87年9 月1 日下午約5 點多回電表示無法購得槍彈，丙○○即表示要代為購買，向丁○○上開在合作金庫三民支庫，
    及中國信託銀行三民分行所領取款項35萬元及丁○○原有現
    金4 萬元，共39萬元後，約於18時許離開文忠路丁○○住處
    ，直到23時許才攜帶購得槍彈回文忠路丁○○住處，並表示
    買槍實際30萬元，給介紹人5 千元，退還丁○○8 萬5 千元
    。其間丙○○並未返回文忠路丁○○住處，當晚20時許，警
    員許富智送3 個便當至丁○○住處，祇有甲○○、乙○○、
    丁○○3 人在埸，3 個便當祇有甲○○、乙○○食用，丁○○因心情不佳未食用等情，此迭經丁○○於警偵訊及本院審
    理時陳明在卷，而被告丙○○對於當天18時許離開文忠路丁○○住處返回三民二分局，並以刑事組電話打呼叫器給保安
    警察第五總隊支援三民第二分局員警許富智，託許富智買便
    當送到文忠路供丁○○食用。許富智於20時許買3 個便當送
    到文忠路丁○○住處之事實，亦經被告丙○○供明在卷，並
    經證人許富智證述屬實。雖被告丙○○辯稱：當天19時許即
    回到文忠路丁○○住處，直到翌日凌晨2 時許將丁○○帶回
    三民第二分局，均未離開文忠路丁○○住處，許富智送來便
    當由伊及甲○○、乙○○3 人食用，丁○○說心情不好不吃
    ，所以只買3 個便當，槍彈係丁○○於當晚22時許獨自一人
    外出取回云云。證人許富智亦附合其說，證稱：送便當到文
    忠路丁○○住處，有丙○○、甲○○、乙○○、丁○○在埸
    ，丁○○外其他3 人均有吃便當，丁○○於22時許獨自一人
    外出，於23時許取回槍彈云云。惟查，如被告丙○○於當晚
    19時許即回文忠路丁○○住處，當可自行購買便當帶回，何
    須呼叫許富智託其購買便當送至文忠路丁○○住處，且丙○○所使用之行動電話0000000000號，於87年9 月1 日18時37
    分、21時10分、23時8 分，分別與丁○○之0000000000 號
    及乙○○之0000000000號有通話記錄，時間分別為84秒、12
    秒、15秒，此有通話明細單（附高雄市調查處卷）在卷可稽
    ，該電話既係丙○○自外打進來，足見被告丙○○該時段並
    未在文忠路丁○○住處。至於被告丙○○等3 人及證人許富
    智均稱：扣案槍彈係丁○○於87年9 月1 日22時許獨自外出
    ，於23時許取回云云，然丁○○因違反毒品危害防制條例案
    件為丙○○等人查獲，雖應允購買槍彈配合警方製造辦案績
    效，仍屬依法逮捕之人，被告丙○○等人為恐丁○○逃逸，
    自87年8 月31日23時許查獲逮捕起，無論外出與「美國仔」
    會面，或至銀行領款，均在被告等人看管監控中，豈有讓丁○○一人獨自外出購買槍彈之理。是丁○○陳稱，丙○○當
    天於18時許向伊索取39萬元外出購買槍彈，於23時許才攜帶
    購得槍彈回文忠路等情，自屬可信。被告丙○○、甲○○所
    辯殊無可取，證人許富智所為證言無非迴護之詞。
  (七)丁○○在被看管期間內，曾提領款項35萬元，此款項於丙○○製作之刑事案件移送書中未被提及，而丙○○所購回之扣
    案槍彈，來源如何，是源自何種管道，雖因丙○○堅不吐實
    ，而無從查悉。但同案被告即告發人丁○○迭於調查局調查
    （見87年度偵字第20566 號偵查卷第24頁附件袋所附之調查
    筆錄）、偵查、原審審理及本院審理中一致指稱係被告丙○○自行外出購槍；參酌以前開所述丙○○均在外與丁○○之
    0000000000號及乙○○之0000000000號有通話記錄聯絡，以
    及買賣槍支本屬違法之事，茍雙方無互信關係，豈肯隨意出
    售於不認識之人，亦即被告丙○○應不可能向「美國仔」購
    買槍支（按接洽之人係丁○○與「美國仔」，如「美國仔」
    確已調得槍支，亦應由被告丁○○前往購買，而不應由被告
    丙○○前往），如被告丙○○確有向「美國仔」購買槍支，
    被告丙○○又豈不會一併查獲該「美國仔」而更增加績效，
    足認被告丙○○應係自己向不詳姓名之人所購入。
  (八)至於法務部調查局87年9 月30日就丁○○、甲○○之測謊鑑
    定通知書，雖指丁○○經測試呈情緒波動反應，應係說謊；
    甲○○經測試無情緒波動之反應，應未說謊一節，但查測謊
    鑑定，係依一般人若下意識刻意隱瞞事實真相時，會產生微
    妙之心理變化，如憂慮、緊張、恐懼、不安等現象，而因身
    體內部之心理變化，身體外部之生理狀況亦隨之變化，如呼
    吸急促、血液循環加速、心跳加快、聲音降低、大量流汗等
    異常現象。惟表現在外之生理變化，往往不易由肉眼觀察，
    乃由測謊員對受測者提問與待證事實相關之問題，藉由科學
    儀器（測謊機）記錄受測者對各個質問所產生細微之生理變
    化，加以分析受測者是否下意識刻意隱瞞事實真相，並判定
    其供述是否真實；測謊機本身並不能直接對受測者之供述產
    生正確與否之訊號，而係測謊員依其專業之學識及經驗，就
    測謊紀錄，予以客觀之分析解讀。至於測謊鑑定究竟有無證
    據能力，刑事訴訟法並無明文規定，惟實務上，送鑑單位依
    刑事訴訟法第208 條第1 項規定，囑託法務部調查局或內政
    部警政署刑事警察局為測謊鑑定，受囑託機關就鑑定結果，
    以該機關名義函覆原囑託之送鑑單位，該測謊鑑定結果之書
    面報告，即係受囑託機關之鑑定報告，該機關之鑑定報告，
    形式上若符合測謊基本程式要件，包括：經受測人同意配合
    ，並已告知得拒絕受測，以減輕受測者不必要之壓力、測謊
    員須經良好之專業訓練與相當之經驗、測謊儀器品質良好且
    運作正常、受測人身心與意識狀態正常及測謊環境良好，無
    不當之外力干擾等要件，即賦予證據能力，非謂機關之測謊
    鑑定報告書當然有證據能力。具上述形式之證據能力者，始
    予以實質之價值判斷，必符合待證事實需求者，始有證明力
    。復按刑事訴訟法第206 第1 項規定：「鑑定之經過及其結
    果，應命鑑定人以言詞或書面報告」，又法院或檢察官囑託
    相當之機關鑑定，準用第206 條第1 項之規定，同法第208
    條第1 項亦有明文規定；是鑑定報告書之內容應包括鑑定經
    過及其結果，法院囑託鑑定機關為測謊鑑定時，受囑託之鑑
    定機關不應僅將鑑定結果函覆，並應將鑑定經過一併載明於
    測謊之鑑定報告書中，若鑑定報告書僅簡略記載鑑定結果而
    未載明鑑定經過，既與法定記載要件不符，法院自應命受囑
    託機關補正，必要時並得通知實施鑑定之人以言詞報告或說
    明，否則，此種欠缺法定要件之鑑定報告不具備證據資格，
    自無證據能力可言。法務部調查局87年9 月30日(87) 陸 (
     三)字第87131928號鑑定通知書（見高雄市調查處卷第27頁
    ），除於鑑定方法欄載明「控制問題法」、「混合問題法」
    、「緊張高點法」及記載測謊結果外，對於受測者是否接受
    測謊之同意、當時之身心狀態、測謊員之能力、資格、測謊
    儀器運作狀態及測謊環境有無不當之外力干擾及鑑定之經過
    等要件，均未於該測謊報告書上為記載，其法定程式尚有欠
    缺。本院依最高法院發回意旨命受囑託機關法務部調查局補
    正，惟該局函復甲○○測謊相關資料已逾檔案規範保存年限
    ，無法補正。有該局95年9 月22日調科字第0950044306 0
    號函在卷可考，顯無證據能力，自不得作為被告丙○○、甲○○等人有利之認定。
  (九)綜上所述，本案事證明確，被告丙○○、甲○○所辯係卸責
    之詞，不足採信，其犯行均堪認定。至丙○○於本院前審審
    理中雖請求傳訊證人吳振隆，擬證明其係因接獲吳振隆之密
    報，早知丁○○持有槍彈之事實一節，因被告丁○○是否確
    實持有槍彈，與密報無關，亦即不能僅因接有密報，即推定
    丁○○持有槍彈，是證人吳振隆之證言與本案無關，且被告
    等罪證已明，選任辯護人並自陳吳振隆已死亡，自毋庸再行
    傳訊證人。辯護意旨狀引證人薛咸謨於93年8 月5 日本院前
    審結證: 「有一天丙○○要去博愛無線電台計程車順福計程
    車有限公司查訪，公司設在高雄市○○區○○路190 巷15號
    1 樓，我叫吳振隆過來，而後三個人泡荼聊天，我聽到吳振
    隆說要給丙○○一個線索，是關於槍枝和煙毒的線索，涉案
    人是何人我沒聽到，吳某未說何人涉案，吳某有約丙○○去
    看場地，我知道之後也有去看現場，在旗山甲仙一帶查訪，
    吳某好像有跟我說涉嫌人是丁○○。」云云（見本院上更(一)
    卷第178 頁），既云「涉案人是何人我沒聽到，吳某未說何
    人涉案」，又云「吳某『好像』有跟我說涉嫌人是丁○○」
    ，豈非串飾之詞。自無可取。
三、被告行為後，刑法及刑法施行法部分條文業經修正公布，並
    均於95年7 月1 日施行。修正後刑法第2 條第1 項規定，係
    規範行為後法律變更所生新舊法律比較適用之準據法，於修
    正後刑法施行後，應適用修正後刑法第2 條第1 項規定之從
    舊從輕原則為比較。被告行為後，修正前刑法第55條關於牽
    連犯，應依一重處斷之規定刪除，修正後刑法應分論併罰，
    依刑法第2 條第1 項之規定比較結果，以修正前刑法對被告
    有利。又被告行為後，刑法第42條關於易服勞役之折算標準
    已由舊法之銀元1 百元、2 百元、3 百元修正為新臺幣1 千
    元、2 千元、3 千元，因屬科刑規範事項之變更，其折算標
    準為裁判時所應諭知，自有就新舊法規定比較之必要，經比
    較新舊法結果，以被告行為後之新法較為有利於被告。
四、被告丙○○、甲○○為警察分局偵查員，係依據法令從事公
    務之人員，逮捕人犯未依查獲證據移送檢察官，反以自行在
    外取得槍、彈移送，並向服務機關領取獎金，顯係對主管之
    事務，明知違背法令，仍圖自己不法利益因而獲得利益，係
    犯貪污治罪條例第6 條第1 項第4 款之圖利罪；被告犯罪後
    ，本條款於90年10月25日修正，於90年11月7 日公布為「對
    於主管或監督之事務，明知違背法令，直接或間接圖自己或
    其他私人之不法利益，因而獲得利益者，處5 年以上有期徒
    刑，得併科新臺幣3000萬元以下罰金」，刑罰與舊法相同，
    被告之行為，亦該當於90年10月25日修正之犯罪構成要件，
    即(一)明知違背法令(二)直接圖自己不法利益(三)因而獲得利益等
    要件，則不論新、舊法，被告丙○○、甲○○所為均構成上
    開圖利罪責，而新法以「因而獲得利益」結果犯為構成要件
    較舊法限制嚴格，對行為人有利，依修正後刑法第2 條第1
    項但書適用裁判時之法律。又被告丙○○、甲○○以私自購
    買槍彈製造績效，共同購買槍彈而持有，以迄於移送交付偵
    查機關時為止之期間，因並非係依據法律而持有之，所為仍
    屬非法持有槍彈，係犯槍砲彈藥刀械管制條例第7 條第4 項
    、第12條第4 項非法持有手槍、子彈罪，其等基於一行為同
    時犯上開二持有罪，應從一重之非法持有手槍罪論。被告等
    意圖丁○○受刑事處分，而購買槍彈，偽造該證據，進而以
    該槍彈誣告並移送丁○○，係犯刑法第169 條第1 項誣告罪
    ，公訴人認被告等此部分行為係犯刑法第169 條第2 項之準
    誣告罪，尚有未洽，起訴所引應適用之法條應予變更。被告
    丙○○、甲○○2 人就所犯誣告罪，均係假借職務上之權力
    犯之，應依刑法第134 條之規定加重其刑。然被告丙○○、
    甲○○行為時，槍砲彈藥刀械管制條例第17條規定: 「『栽
    贓誣陷或捏造證據誣告他人犯本條例第7 條、第8 條、第10
    條、第11條、第12條第1 項、第3 項、第13條第1 項至第3
    項之罪者，處以所誣告之罪之刑。誣陷或誣告他人犯本條例
    其他之罪者，處7 年以下有期徒刑。』『公務員或經選舉產
    生之公職人員犯前項之罪者，加重其刑二分之一』。」，故
    被告丙○○、甲○○之誣告行為本應優先適用第17條第2 項
    處斷，惟槍砲彈藥刀械管制條例第17條於94年1 月16日刪除
    ，則被告丙○○、甲○○行為後法律已有變更，應依刑法第
    2 條第1 項比較新舊法適用依刑法第134 條、第169 條第1
    項處斷較有利。被告丙○○、甲○○2 人製作不實之逮捕通
    知書，偵詢筆錄，刑案移送書後進而行使，係犯刑法第216
    條、第213 條行使公務員登載不實文書罪，其等低度之公務
    員登載不實行為為高度之行使行為所吸收，僅論以行使公務
    員登載不實文書罪一罪；被告丙○○、甲○○就上開圖利罪
    、非法持有手槍罪、行使公務員登載不實文書罪、誣告罪間
    ，有犯意之聯絡及行為之分擔，均為共同正犯；又被告丙○○、甲○○所犯上開圖利罪、未經許可持有手槍罪、行使公
    務員登載不實文書罪、誣告罪間，具有牽連犯之關係，依修
    正前即行為時之規定，應從一重之未經許可持有手槍罪處斷
    。檢察官就被告甲○○雖未起訴其非法持有槍彈及行使登載
    不實文書罪；經查甲○○與丙○○共同監視丁○○提領存款
    ，又看管丁○○以利丙○○外出購買槍、彈，復製作丁○○
    違反槍砲彈藥刀械管制條例之逮捕通知書，及製作丁○○得
    行使緘默權等權利之告知書，惟由丙○○製作偵詢筆錄（均
    見警卷），故甲○○就持有槍彈及行使登載不實文書部分，
    應負共犯責任，此與起訴部分有牽連犯裁判上一罪關係，為
    起訴效力所及，法院應一併審究。
五、原審為科刑之判決，固非無見，惟(一)就被告丙○○、甲○○
    、乙○○論以共犯妨害自由罪及被告乙○○論以共犯圖利罪
    ，已有未洽（詳後述）。(二)就丙○○、甲○○論以教唆持有
    槍彈罪亦有失當（丁○○被訴此部分已判決無罪確定）。(三)
    又共同正犯對全部犯罪事實負責，原判決就丙○○、甲○○
    之所得分別追繳沒收，自非合法（見最高法院64年台上字第
    2613號判例）。(四)按關於法定刑輕重之比較，修正前刑法第
    35條第2 項規定「同種之刑，以最高度之較長或較多者為重
    。最高度相等者，以最低度之較長或較多者為重」。查原判
    決認定丙○○、甲○○牽連所犯數罪，其中貪污治罪條例第
    6 條第1 項第4 款圖利罪之法定刑為「五年以上有期徒刑，
    得併科新台幣三千萬元以下罰金」；槍砲彈藥刀械管制條例
    第7 條第4 項未經許可持有手槍罪之法定刑則為「五年以上
    有期徒刑，併科新台幣一千萬元以下罰金」。2 罪最高法定
    刑相同，然關於罰金部分，前者，係「得併科」，後者，則
    為「併科」。比較2 罪法定刑之結果，應以槍砲彈藥刀械管
    制條例第7 條第4 項未經許可持有手槍罪之法定刑較重。原
    判決適用刑法修正前牽連犯之規定，從一重處斷結果，反適
    用較輕之圖利罪，自有適用法則不當之違誤。(五)又被告行為
    後，94年1 月7 日修正公布之刑法，自95年7 月1 日施行，
    修正後之刑法刪除第55條關於牽連犯之規定，原審未及比較
    新舊法，亦有未合。被告丙○○、甲○○2 人上訴意旨，仍
    執前詞，否認犯罪，固無足取，惟原判決此部分既有上開可
    議之處，此部分即屬無可維持，此部分自應予以撤銷改判。
    爰審酌被告丙○○、甲○○所為，私自購買槍彈栽贓，嚴重
    侵害人權，又損及警察人員形象，及其犯罪後否認犯行之態
    度等一切情狀，分別量處如主文第二項所處之刑及併科罰金
    ，罰金如易服勞役，均依修正後第42條第3 項規定以新台幣
    貳仟元折算壹日，扣案之奧地利GLOCK 廠製制式19型9mm 半
    自動手槍1 支（槍枝管制編號：0000000000號）、制式口徑
    9mm 半自動手槍用子彈13顆、土造子彈7 顆（另外3 顆已試
    射而不復存在），為違禁物，依刑法第38條第1 項第1 款宣
    告沒收。再者，丙○○、甲○○貪污所得財物共3 萬6 千元
    ，應依貪污治罪條例第10條規定連帶追繳並發還高雄市政府
    警察局，如全部或一部無法追繳時，以其財產抵償之。
參、公訴意旨：
一、被告丙○○、乙○○等人於上述時地查獲丁○○持有海洛因
    25包（淨重41.96 公克）、安非他命2 包（重約6.87公克，
    丙○○意圖製造辦案績效及牟取檢肅非法槍彈後所頒發獎金
    之不法利益，乃要求丁○○購買槍彈繳交，允諾將從輕以施
    用毒品處理，丁○○同意後，丙○○、乙○○等人87年9 月
    1 日凌晨2 時許將丁○○押回丁○○在高雄市○○區○○路
    106 號8 樓之2 住處，由丁○○聯絡購買槍彈事宜，甲○○
    於87年9 月1 日5 時許亦至前開文忠路丁○○住處支援，知
    情參與，由丙○○、甲○○、乙○○繼續監管丁○○及聯絡
    購買槍彈事宜，並監控丁○○與「美國仔」在高雄市○○路
    、至聖路口「雅歌理容院」附近洽談購買槍彈細節，隨後監
    控丁○○至合作金庫三民支庫及中國信託銀行三民分行分別
    提領15萬元及20萬元作為購買槍彈所用，嗣購得槍彈後於87
    年9 月2 日凌晨2 時許，丙○○、甲○○、乙○○始將丁○○及扣案手槍1 支、制式子彈13顆、土造子彈10顆移送三民
    第二分局。由丙○○記載不實之犯罪時間、地點及犯罪事實
    之移送書及筆錄並檢送偽造之槍彈證據，誣告丁○○非法持
    有槍彈，足以生損害於丁○○。丙○○、甲○○前開違背法
    令偽冒查獲槍彈案，高雄市政府警察局因而於87年12月間，
    各敘獎記功1 次，並各獲核發獎金3 萬元、6 千元，因而獲
    得不法利益。認被告丙○○、甲○○、乙○○3 人共同涉犯
    刑法第302 條第1 項之私行行拘禁罪嫌，被告乙○○亦與丙○○、甲○○共犯貪污治罪條例第6 條第4 款之圖利罪及刑
    法第169 條第2 項之誣告罪嫌。
二、經查丁○○為警丙○○查獲持有第一級毒品海洛因25包、第
    二級毒品甲基安非他命2 包，丙○○以有線報為由，要丁○○交出持有之槍彈，並質疑丁○○有販賣毒品之嫌，雖丁○○否認有販賣毒品，並供出上游毒販為綽號「茶壺」；惟因
    遭查獲之毒品非少，復正在假釋中，擔心將被以「販賣毒品
    」罪名移送。而丙○○意圖製造辦案績效及牟取檢肅非法槍
    彈後所頒發獎金之不法利益，乃要求丁○○設法交出槍彈，
    丙○○復允諾將從輕以施用毒品處理，丁○○雖無槍彈繳交
    ，為求警方從輕處理，權衡得失後，答應願領出存款購買槍
    彈配合丙○○製造辦案績效等情；此據證人即同案被告丁○○陳述明確，並於95年2 月21日本院前審審理時，檢辯雙方
    交互詰問證人丁○○結證稱: 「在調查站說『衡量得失』是
    指我持有毒品被查獲數量多 (被查獲25包第一級毒品海洛因
    ) ，警方揚言辦我販毒 (販毒為死刑、無期徒刑，違反槍砲
    彈藥刀械管制條例屬5 年以上有期徒刑案件)。 我當時只是
    想花錢消災，即由我花錢讓警員自購槍枝及找人頭 (以虛報
    查獲槍枝之績效)， 這就是衡量得失」。足見丁○○衡量利
    害得失後，出於自由意思同意丙○○所提條件，而願出資購
    買槍彈。參以丁○○持有2 支行動電話，被告等人並未禁止
    其使用，丁○○隨時可對外聯絡，且購買槍彈期間與林盟貴
    、「美國仔」在公共場所見面，亦曾進入銀行領款，如係被
    告丙○○等人逼迫購買槍彈，非出於丁○○自由意思同意購
    買槍彈作為交換條件，自可隨時對外求援或向有關機關報案
    ，足認丁○○自願購買槍彈供警員製造績效。則其於87年9
    月1 日凌晨起以行動電話對外聯絡購買槍彈，迄87年9 月1
    日23時許由丙○○購得槍彈返回文忠路丁○○住處為止，係
    經丁○○同意購買槍彈供警員丙○○等人製造績效敘獎，是
    以購買槍彈期間，被告丙○○等人並無妨害丁○○行動自由
    可言。丁○○同意配合購買槍彈而遲誤移送期間，自不得以
    逾移送期間而謂被告等妨害自由。
三、丁○○雖指稱：「被告丙○○等人逮捕後，至移送法院都是
    警察及義警輪流看管，雖未上手銬但在伊文忠路住處不准離
    開他們視線，外出與『美國仔』洽談調購槍彈。乙○○假裝
    客人坐另一桌監控，丙○○開車在斜對面視力所及範圍內戒
    護，丙○○在我外出與『美國仔』見面的時候，就拉槍機恐
    嚇我說如果敢跑，就開槍。丙○○『要辦我販毒，限制我行
    動，並拉槍機，謂逃跑或不配合將自找麻煩』。至銀行領錢
    也在他們監控中」等語。惟查，丁○○係因持有第一級毒品
    海洛因25包、第二級毒品甲基安非他命2 包，為警員丙○○
    依法逮捕之人。雖雙方達成交換條件，由丁○○出資購買槍
    彈供丙○○製造辦案績效，丙○○允諾將從輕以施用毒品處
    理，丁○○遂積極聯絡購買槍彈，於購買槍彈聯絡期間，丁○○仍屬違反毒品危害防制條例案件，為警依法逮捕之人，
    被告丙○○、甲○○自應予以看管防止脫逃，難認有何妨害
    自由。此外，復查無其他積極證據足資證明被告丙○○、甲○○、乙○○確有公訴人所指妨害自由之犯行。
四、公訴人認被告乙○○共犯前述圖利罪及誣告罪部分，然查被
    告乙○○僅為交通義警，依高雄市政府警察局函復有關交通
    義警設置之依據及功能、性質、權責，據該局94年12月19日
    高市警交字第0940089933號函覆稱: 「一『交通義警』之設
    置係依據『民防法』第4 條及『民防團隊編組訓練演習服勤
    及支援軍事勤務辦法』第9 條第1 項第7 款第3 目等規定設
    置。二『交通義警』之功能與性質為有效整合運用民力，協
    助整理交通秩序，促進交通安全。三『交通義警』之權責係
    依據『民防團隊編組訓練演習服勤及支援軍事勤務辦法』第
    10條第1 項第3 款為『協助交通警察整理交通秩序、交通指
    揮、疏導與管制、交通事故處理、交通設施損壞通報及維護
    、空襲及戰時交通指揮、疏導及管制任務』。四『交通義警
    』任務為協助交通警察整理交通秩序，尚無協助偵查員辦案
    之法源依據。」。上訴人即被告乙○○係交通義警，並無協
    助偵查員辦案之法源依據。被告乙○○僅因與丙○○、甲○○熟識，受丙○○、甲○○之邀，共同看管丁○○，惟其既
    非偵查員，並無調查犯罪之責，亦無製作筆錄之責，其對於
    丙○○、甲○○如何圖領肅槍獎金，如何製作偵詢筆錄，刑
    事案件移送書，不僅無權參與（縱明知其事，但仍無權參與
    ），且無證據證明彼等3 人事前有何謀議自難認乙○○就此
    部分有共犯情事，尚難以貪污治罪條例第6 條第4 款之圖利
    罪及刑法第169 條第2 項之誣告罪相繩。
五、檢察官應善盡舉證責任，說服法院形成心證；若無法舉證說
    服法院形成有罪心證，即應依無罪推定原則，作有利被告之
  　判決，公訴人提出證明被告丙○○、甲○○、乙○○觸犯妨
    害自由之證據及被告乙○○觸犯圖利罪、誣告罪之證據，尚
    未達於通常一般之人不致有所懷疑，而得確信其為真實之程
    度，既仍存有合理之懷疑，即無從為被告有罪之認定，此外
    ，復查無其他積極證據足資證明被告3 人確有公訴人所指妨
    害自由及乙○○有圖利罪及誣告罪之犯行，此部分之犯罪不
    能證明。
六、原審就被告乙○○被訴圖利、妨害自由部分，未予詳查，遽
    為被告論罪科刑之判決，即有未洽。被告乙○○上訴意旨，
    執此指摘原判決該部分不當，為有理由，自應由本院將原判
    決該部分予以撤銷改判，另諭知被告乙○○為無罪之判決。
    。被告丙○○、甲○○被訴妨害自由部分，公訴人認此與上
    開科刑部分具牽連犯關係，為判上一罪，爰不另為無罪之諭
    知，附此明。
肆、丁○○被訴部分，已經判決無罪確定，不另論列，附此敘明
    。
據上論結，應依刑事訴訟法第369 條第1 項前段、第364 條、第
299 條第1 項前段、第300 條、第301 條第1 項、貪污治罪條例
第6 條第1 項第4 款、第10條第1 項、第2 項，槍砲彈藥刀械管
制條例第7 條第4 項、第12條第4 項，刑法第11條前段、第2條
第1 項、第28條、第169 條第1 項、第216 條、第213 條、第13
4 條、第55條、第42條第3 項前段、第38條第1 項第1 款，判決
如主文。
本案經檢察官陳宗吟到庭執行職務。
中　　華　　民　　國　　96　　年　　1　　月　　26　　日
                  刑事第三庭    審判長法  官 周賢銳
                                      法  官 謝宏宗
                                      法  官 范惠瑩
以上正本證明與原本無異。
如不服本判決應於收受本判決後10日內向本院提出上訴書狀，其
未敘述上訴理由者，並得於提起上訴後10日內向本院補提理由書
狀（均須按他造當事人之人數附繕本）「切勿逕送上級法院」。
中　　華　　民　　國　　96　　年　　1　　月　　26　　日
　　　　　　　　　　　　　　　　　　　書記官 許信宗
附錄本判決論罪科刑法條：
貪污治罪條例第6 條第1 項第4 款
有下列行為之一者，處五年以上有期徒刑，得併科新台幣三千萬
元以下罰金。四、對於主管或監督之事務，明知違背法令，直接
或間接圖自己或其他私人不法利益，因而獲得利益者。
槍砲彈藥刀械管制條例第7條第4項
未經許可，持有、寄藏或意圖販賣而陳列第一項所列槍砲、彈藥
者，處五年以上有期徒刑，併科新台幣一千萬元以下罰金。
槍砲彈藥刀械管制條例第12條第4項
未經許可，持有、寄藏或意圖販賣而陳列子彈者，處五年以下有
期徒刑，併科新台幣三百萬元以下罰金。
刑法第169條 (誣告罪)
意圖他人受刑事或懲戒處分，向該管公務員誣告者，處七年以下
有期徒刑。意圖他人受刑事或懲戒處分，而偽造、變造證據，或
使用偽造、變造之證據者，亦同。
中華民國刑法第216條
(行使偽造變造或登載不實之文書罪)
行使第二百十條至第二百十五條之文書者，依偽造、變造文書或
登載不實事項或使登載不實事項之規定處斷。
中華民國刑法第213 條 (公文書不實登載罪)
公務員明知為不實之事項，而登載於職務上所掌之公文書，足以
生損害於公眾或他人者，處一年以上七年以下有期徒刑。
附表：
沒收之槍彈
┌──┬─────────────────────────┐
│編號│    物        品        名         稱             │
├──┼─────────────────────────┤
│  1 │奧地利GLOCK 廠製制式19型9mm 半自動手槍 1支（槍管制│
│    │編號：0000000000號）。                            │
├──┼─────────────────────────┤
│  2 │制式口徑9mm半自動手槍用子彈13顆。                 │
├──┼─────────────────────────┤
│  3 │土造子彈7顆（另外3顆已試射而不存在）              │
└──┴─────────────────────────┘
